【裁判字號】    99,訴,1121
【裁判日期】    990831
【裁判案由】    毒品危害防制條例
【裁判全文】
臺灣臺北地方法院刑事判決              99年度訴字第1121號
公  訴  人  臺灣臺北地方法院檢察署檢察官
被      告  甲○○
上列被告因違反毒品危害防制條例案件，經檢察官提起公訴（99
年度毒偵字第2164號），於準備程序進行中，被告就被訴事實為
有罪之陳述，經告知簡式審判程序之旨，並聽取檢察官及被告之
意見後，由本院合議庭裁定進行簡式審判程序，判決如下：
    主  文
甲○○施用第一級毒品，累犯，處有期徒刑拾月；扣案含有第一
級毒品海洛因（Heroin）成分之白色粉末壹袋（驗餘淨重零點捌
柒零零公克，無法與外包裝袋完全析離）沒收銷燬之。
    事  實
一、甲○○曾於民國88年間因施用毒品案件，經依法院裁定令入
    勒戒處所觀察、勒戒後，認無繼續施用毒品之傾向釋放出所
    ，並由臺灣板橋地方法院檢察署（下稱板橋地檢署）檢察官
    於88年8 月21日以88年度偵字第7099號為不起訴之處分；又
    於89年間因施用第二級毒品案件，經依臺灣板橋地方法院（
    下稱板橋地院）89年度毒聲字第3701號裁定令入勒戒處所觀
    察、勒戒後，認有繼續施用毒品之傾向，由板橋地檢署檢察
    官以89年度毒偵字第2091號聲請簡易判決處刑及強制戒治，
    經依板橋地院89年度毒聲字第4054號裁定令入戒治處所施以
    強戒治，嗣經板橋地院以89年度毒聲字第7284號裁定停止戒
    治，所餘戒治期間付保護管束，於90年1 月31日因停止其處
    分之執行出所，於90年6 月28日保護管束期滿執行完畢，其
    刑責部分則由板橋地院以89年度板簡字第1492號判處有期徒
    刑5月確定，於90年7月27日易科罰金執行完畢；再於91年間
    因施用毒品案件，由板橋地檢署檢察官以91年度毒偵字第34
    79號起訴並聲請強制戒治，經依板橋地院91年度毒聲字第33
    81號裁定令入戒治處所施以強制戒治，於93年1月9因毒品危
    害防制條例修正施行報結出所，其刑責部分則分別由板橋地
    院以91年度易字第3499號判處有期徒刑6月確定，於93年1月
    13日易科罰金執行完畢；另於94年間因施用第二級毒品案件
    ，經板橋地院以94年度簡字第5871號判處有期徒刑6 月確定
    ，於95年6 月27日易科罰金執行完畢；復於97年間因施用第
    一、二級毒品案件，經本院以97年度訴字第1289號分別判處
    有期徒刑8月、7月，應執行有期徒刑1 年確定，經入監服刑
    ，甫於98年10月13日縮短刑期執行完畢。詎甲○○猶未能戒
    除施用毒品惡習，復基於施用第一級毒品海洛因及第二級毒
    品甲基安非他命之犯意，99年5 月30日11時許，在其位於臺
    北縣三峽鎮○○街48號之住處，將第一級毒品海洛因及第二
    級毒品甲基安非他摻水置入針筒後，以注射體內之方式，同
    時施用第一級毒品海洛因及第二級毒品甲基安非他命，嗣為
    警於同日18時15分許，在臺北縣新店市○○路155 巷口當場
    查獲，並扣得含有第一級毒品海洛因成分之白色粉末1 袋（
    淨重0.8720公克，取樣0.0020公克，餘重0.8700公克，無法
    與外包裝袋完全析離），而悉上情。
二、案經臺北縣政府警察局新店分局報告臺北地檢署檢察官偵查
    起訴。
    理  由
一、被告甲○○所犯為死刑、無期徒刑、最輕本刑為3 年以上有
    期徒刑以外之罪，亦非高等法院管轄第一審之案件，於準備
    程序進行中，被告就被訴事實為有罪之陳述，經告知簡式審
    判程序之旨，並聽取檢察官及被告之意見後，由合議庭裁定
    進行簡式審判程序。又簡式審判程序之證據調查，依刑事訴
    訟法第273條之2規定，不受同法第159條第1項、第161條之2
    、第161條之3、第163條之1及第164條至第170條規定之限制
    ，合先敘明。
二、上開事實，業據被告於警詢、檢察官偵訊及本院審理時坦承
    無訛，且被告為警查獲後，經採集其尿液送以氣相層析質譜
    儀法鑑定結果，呈鴉片類（可待因、嗎啡）及安非他命類（
    甲基安非他命、安非他命）陽性反應等情，有台灣檢驗科技
    股份有限公司99年6月17日濫用藥物檢驗報告（報告編號：U
    L/2010/60082號、尿液檢體編號：G0000000號）、新店分局
    偵辦毒品危害防制條例案被移送者姓名及代碼對照表各1 紙
    在卷可按，並有扣案含有第一級毒品海洛因成分之白色粉末
    1 袋在卷可稽，足認被告之自白確與事實相符，其於前揭時
    、地施用第一級毒品海洛因及第二級毒品甲基安非他命之犯
    行，洵堪認定。
三、按施用第一、二級毒品為犯罪行為，毒品危害防制條例第10
    條定有處罰明文。故施用第一、二級毒品者，依前揭規定本
    應科以刑罰。惟基於刑事政策，對合於一定條件之施用者，
    則依同條例第20條、第23條之規定，施以觀察、勒戒及強制
    戒治之保安處分。又毒品危害防制條例於92年7月9日修正公
    布，自93年1月9日施行，其中第20條、第23條將施用毒品之
    刑事處遇程序，區分為「初犯」及「5年內再犯」、「5年後
    再犯」。依其立法理由之說明：「初犯」，經觀察、勒戒或
    強制戒治後，應為不起訴處分或不付審理之裁定；經觀察、
    勒戒或強制戒治執行完畢釋放後，「5 年內再犯」者，因其
    再犯率甚高，原實施之觀察、勒戒及強制戒治既已無法收其
    實效，爰依法追訴或裁定交付審理。至於經觀察、勒戒或強
    制戒治執行完畢釋放後，「5 年後再犯」者，前所實施之觀
    察、勒戒或強制戒治已足以遮斷其施用毒品之毒癮，為期自
    新及協助其斷除毒癮，仍適用「初犯」規定，先經觀察、勒
    戒或強制戒治之程序。從而依修正後之規定，僅限於「初犯
    」及「5年後再犯」2種情形，始應先經觀察、勒戒或強制戒
    治程序。倘被告於5年內已再犯，經依法追訴處罰，縱其第3
    次（或第3 次以上）再度施用毒品之時間，在初犯經觀察、
    勒戒或強制戒治執行完畢釋放5年以後，已不合於「5年後再
    犯」之規定，且因已於「5 年內再犯」，顯見其再犯率甚高
    ，原實施觀察、勒戒或強制戒治，已無法收其實效，即應依
    該條例第10條處罰。至於第3次（或第3次以上）施用毒品之
    時間，是否宜有期間限制？以多久為適宜？則分屬刑事政策
    、專門醫學之範圍，非審判機關所能決定，有待循立法途徑
    解決（最高法院97年度第5 次刑事庭會議決議參照）。是被
    告有事實欄所載之施用毒品偵、審及執行等前科紀錄，有臺
    灣高等法院被告前案紀錄表1 紙在卷足憑，其曾因施用毒品
    案件，經觀察、勒戒及強制戒治之執行，最近一次於90年6
    月28日強制戒治執行完畢，又先後91年、94年及97年間，因
    施用毒品案件，分別經法院判處罪刑確定，再為本件施用第
    一級毒品海洛因及第二級毒品甲基安非他命犯行，揆諸前揭
    說明，應依法論科。
四、查海洛因、甲基安非他命分別為毒品危害防制條例第2條第2
    項第1款、第2款所列之第一、二級毒品。是核被告所為，係
    犯毒品危害防條例第10條第1 項之施用第一級毒品罪及同條
    第2 項之施用第二級毒品罪。其施用第一、二級毒品前後持
    有第一級毒品海洛、第二級毒品甲基安非他命之低度行為，
    各為其施用之高度行為所吸收，均不另論罪。又被告於前揭
    時、地同時施用第一級毒品海洛因及第二級毒品甲基安非他
    命，係以一行為而同時觸犯上開2 罪名，為想像競合犯，應
    依刑法第55條之規定，從一重之施用第一級毒品罪論處。再
    被告有事實欄所載之前案及執行資料，有上開臺灣高等法院
    被告前案紀錄表在卷可考，其受徒刑之執行完畢後，5 年以
    內故意再犯本件有期徒刑以上之罪，為累犯，應依刑法第47
    條第1 項之規定加重其刑。爰審酌被告有事實欄所載之施用
    毒品偵、審及執行等前科紀錄，前經觀察、勒戒及強制戒治
    之執行後，猶未能戒除施用毒品惡習，再為本件施用第一、
    二級毒品犯行，素行非佳，惟其施用毒品犯行雖可能對社會
    治安造成潛在影響，究屬自我戕害健康之行為，且其犯後已
    坦承犯行，再參酌其智識程度、生活狀況等一切情狀，量處
    如主文所示之刑，以示懲儆。
五、又扣案之白色粉末1 袋（淨重0.8720公克，取樣0.0020公克
    ，餘重0.8700公克，無法與外包裝袋完全析離），經送請鑑
    定結果，確含有第一級毒品海洛因（Heroin）成分，此有交
    通部民用航空局航空醫務中心99年6月11日航藥鑑字第09938
    68號毒品鑑定書1 紙附卷可證，爰依毒品危害防制條例第18
    條第1項前段之規定宣告沒收銷燬之。
據上論斷，應依刑事訴訟法第273條之1第1項、第299條第1 項前
段，毒品危害防制條例第10條第1項、第2項、第18條第1 項前段
，刑法第11條、第55條、第47條第1項，判決如主文。
本案經檢察官盧姿如到庭執行職務
中    華    民    國    99    年    8     月    31    日
                  刑事第十八庭  法  官  彭慶文
上正本證明與原本無異。
如不服本判決應於收受送達後10日內向本院提出上訴書狀，並應
敘述具體理由；其未敘述上訴理由者，應於上訴期間屆滿後20日
內向本院補提理由書（均須按他造當事人之人數附繕本）「切勿
逕送上級法院」。
                                書記官  陳怡君
中    華    民    國    99    年    9     月    1     日
附錄法條：
毒品危害防制條例第10條
施用第一級毒品者，處 6 月以上 5 年以下有期徒刑。
施用第二級毒品者，處 3 年以下有期徒刑。

司法院資訊處製作；財團法人民間司法改革基金會備份。
